臺灣高雄地方法院刑事判決
111年度審金訴緝字第17號
公  訴  人  臺灣高雄地方檢察署檢察官
被      告  陳威余




上列被告因詐欺等案件，經檢察官提起公訴（110年度偵字第253
34號），因被告於準備程序進行中就被訴事實為有罪之陳述，經
本院裁定改依簡式審判程序審理，判決如下：
    主  文
陳威余犯如附表「主文欄」所示之罪，各處如附表「主文欄」所
示之刑。應執行有期徒刑壹年伍月。
未扣案之犯罪所得新臺幣貳仟肆佰肆拾元沒收，於全部或一部不
能沒收或不宜執行沒收時，追徵其價額。
    事  實
一、陳威余、曾泳智（已由本院另行審結）陸續加入真實姓名年
    籍不詳、暱稱「麥拉倫」、「法拉驢」等成年人所組成之詐欺
    集團，並與該集團成員共同意圖為自己不法所有，基於三人
    以上共同詐欺取財、洗錢以掩飾及隱匿詐欺所得去向與所在
    之犯意聯絡，推由集團內不詳成員於附表編號1、2所示時間
    ，以附表各該編號所示方式，向黃英欣、楊素昭等人施用詐
    術，致其等均陷於錯誤，分別於附表各該編號所示時間匯款
    至馬弘軒所申辦之中華郵政股份有限公司吉安宜昌郵局帳號
    000-00000000000000號帳戶（下稱本案帳戶）內，再由「麥
    拉倫」、「法拉驢」指示陳威余、曾泳智於附表各該編號所示
    時間、地點提領款項，曾泳智並將其所提領附表編號2所示
    款項交給陳威余，由陳威余自所取得款項中抽取新臺幣（下
    同）2,440元（即經手金額2%）做為報酬後，將餘款轉交上
    手，以此方式製造金流斷點，掩飾、隱匿詐欺犯罪所得之去
    向及所在。
二、案經黃英欣、楊素昭訴由高雄市政府警察局新興分局報告臺
    灣高雄地方檢察署檢察官偵查起訴。　　
    理  由
一、本案被告陳威余所犯非死刑、無期徒刑、最輕本刑為3年以
    上有期徒刑之罪或高等法院管轄第一審案件，其於準備程序
    進行中，就被訴事實為有罪之陳述，經告知簡式審判程序之
    旨，並聽取當事人之意見後，本院認宜進行簡式審判程序，
    爰依刑事訴訟法第273 條之1第1項規定，裁定進行簡式審判
    程序。又因改行簡式審判程序之故，依刑事訴訟法第159條
    第2項之規定，本案不受同法第159條第1項傳聞法則之限制
    ，合先敘明。
二、上開事實，業據被告於警詢及本院審理時坦承不諱（見警卷
    第1至8頁，本院審金訴緝字卷第117、133頁），並經證人即
    告訴人黃英欣、楊素昭於警詢時、證人即同案被告曾泳智於
    偵查中證述在卷（見警卷第32至35、58至60頁，偵卷第73至
    77頁），且有提領熱點一覽表、監視器錄影畫面翻拍照片、
    本案帳戶交易明細表、告訴人黃英欣提出之交易明細等件在
    卷可參（見警卷第13、20至21、24至25、52頁），足認被告
    之任意性自白與事實相符，堪予採為本案認定事實之依據。
    從而，本案事證明確，被告上開犯行均堪認定，應依法論科
    。
三、論罪科刑：　　
  ㈠核被告所為，均係犯刑法第339條之4第1項第2款之三人以上
    共同詐欺取財罪、洗錢防制法第14條第1項之一般洗錢罪。
    被告與「麥拉倫」、「法拉驢」等詐欺集團成員間就附表編號1
    所示犯行，以及與同案被告曾泳智、「麥拉倫」、「法拉驢」
    等詐欺集團成員間就附表編號2所示犯行，分別有犯意聯絡
    、行為分擔，各應論以共同正犯。被告所屬詐欺集團成員對
    附表編號2所示告訴人楊素昭施以詐術，使其陷於錯誤而多
    次匯款至本案帳戶內，以及被告多次領取如附表編號1所示
    告訴人黃英欣所匯款項，乃各基於取得同一告訴人所交付被
    騙款項之單一目的，在密切接近之時間、地點所為，分別侵
    害同一法益，所為各該行為之獨立性極為薄弱，依一般社會
    健全觀念難以強行分開，是在刑法評價上應各視為數個舉動
    之接續實行，合為包括之一行為予以評價較為合理，各應認
    係接續犯之實質一罪。被告本案所為犯行，均係以一行為同
    時觸犯三人以上共同詐欺取財罪及一般洗錢罪，為想像競合
    犯，均應依刑法第55條前段規定，從一重之三人以上共同詐
    欺取財罪處斷。另被告本案所犯2次三人以上共同詐欺取財
    罪間，犯意各別，行為互殊，應予分論併罰。
  ㈡按洗錢防制法第16條第2項規定：犯前二條之罪，在偵查或審
    判中自白者，減輕其刑。查被告就其本案所為洗錢犯行於本
    院審理時坦承不諱，是其就所犯前開一般洗錢罪部分，有上
    開減輕其刑規定之適用。又被告前述犯行雖均從一重之三人
    以上共同詐欺取財罪處斷，然就其所犯一般洗錢罪此想像競
    合輕罪得減刑部分，本院於量刑時仍將併予審酌（最高法院
    108年度台上字第4405、4408號判決意旨參照）。　　
  ㈢爰以行為人之責任為基礎，審酌被告不思循正當管道獲取財
    物，反參與詐欺集團為本案犯行，使詐欺集團成員得以順利
    獲得贓款，共同侵害如附表編號1、2所示告訴人之財產法益
    ，法紀觀念偏差，助長詐欺犯罪歪風，犯後亦未能填補各該
    告訴人之損害，所為實屬不該；惟念其犯後坦承犯行，態度
    尚可，並自白參與洗錢犯行，且所參與者係依指示領取詐得
    款項並上繳之次要角色，其介入程度及犯罪情節，相較於主
    要之籌劃者、主事者，顯然輕重有別；兼衡被告於本院審理
    時自陳之教育程度及生活經濟狀況（詳見本院審金訴緝字卷
    第141頁）、素行（詳見卷附臺灣高等法院被告前案紀錄表
    ）、犯罪動機、手段、對於法益所生危害等一切情狀，就其
    所犯各罪，分別量處如附表「主文欄」所示之刑。復依罪責
    相當及特別預防之刑罰目的，具體審酌被告本案整體犯罪過
    程之各罪關係（數罪間時間、空間、法益之異同性、所侵害
    法益之專屬性或同一性、數罪對法益侵害之加重效應等），
    暨多數犯罪責任遞減原則等情狀綜合判斷，就被告本案所犯
    各罪，定其應執行刑如主文第一項所示。
四、沒收：
　㈠按洗錢防制法第18條第1項前段規定：「犯第14條之罪，其所
    移轉、變更、掩飾、隱匿、收受、取得、持有、使用之財物
    或財產上利益，沒收之」；刑法第11條亦規定：「本法總則
    於其他法律有刑罰、保安處分或沒收之規定者，亦適用之。
    但其他法律有特別規定者，不在此限」，故除洗錢防制法第
    18條第1項前段所定洗錢標的沒收的特別規定外，其餘刑法
    第38條之1第3項之規定，依據刑法第11條前段之規定，自得
    加以適用。另洗錢防制法第18條第1項前段規定並無「不問
    屬於犯罪行為人與否」之要件（絕對義務沒收），當以屬於
    （按指實際管領）犯罪行為人者為限，始應（相對義務）沒
    收。
　㈡查被告為本案犯行後，獲得所經手贓款金額2%即2,440元（計
    算式：【42,000+80,000】×2%＝2,440）之報酬一節，經被告
    坦認在卷（見警卷第7頁，本院審金訴緝字卷第137頁），核
    屬被告之犯罪所得，而被告上述犯罪所得乃其自所收取贓款
    中拿取（見警卷第7頁），應是其所掩飾、隱匿之財物中的
    一部分，且至今未實際返還被害人，故就該2,440元之犯罪
    所得，應依洗錢防制法第18條第1項前段規定於主文第二項
    予以宣告沒收，並依刑法第38條之1第3項規定，於全部或一
    部不能沒收或不宜執行沒收時，追徵其價額。至關於附表編
    號1、2所示告訴人受騙款項扣除被告前開自承取得之報酬後
    之餘款部分，卷內並無證據足以證明被告有何最終管領、處
    分之權限，則揆諸上開說明，就附表編號1、2所示告訴人受
    騙款項扣除被告上述犯罪所得後之餘款部分，無從依洗錢防
    制法第18條第1項前段規定於本案宣告沒收，附此敘明。
據上論斷，應依刑事訴訟法第273條之1第1項、第299條第1項前
段，判決如主文。
本案經檢察官蕭琬頤提起公訴，檢察官范文欽到庭執行職務。
中　　華　　民　　國　　111 　年　　12　　月　　14　　日
                  刑事第五庭    法  官  林明慧
以上正本證明與原本無異。
如不服本判決應於收受送達後20日內向本院提出上訴書狀，並應
敘述具體理由；如未敘述上訴理由者，應於上訴期間屆滿後20日
內向本院補提理由書（均須按他造當事人之人數附繕本）「切勿
逕送上級法院」。
中　　華　　民　　國　　111 　年　　12　　月　　14　　日
                                書記官  鄭永媚
附錄本案論罪科刑法條： 
中華民國刑法第339條之4
犯第339條詐欺罪而有下列情形之一者，處1年以上7年以下有期
徒刑，得併科1百萬元以下罰金：
一、冒用政府機關或公務員名義犯之。
二、三人以上共同犯之。
三、以廣播電視、電子通訊、網際網路或其他媒體等傳播工具，
    對公眾散布而犯之。
前項之未遂犯罰之。
洗錢防制法第14條
有第二條各款所列洗錢行為者，處7年以下有期徒刑，併科新臺
幣5百萬元以下罰金。
前項之未遂犯罰之。
前二項情形，不得科以超過其特定犯罪所定最重本刑之刑。　
附表：（金額單位：新臺幣/元） 
編號 告訴人 詐欺時間、方式 （民國） 匯款時間 匯款金額 提領車手及提領時間、地點及金額 主文 1 黃英欣 於109年12月6日22時18分許致電黃英欣，向其佯稱：係MOMO購物網店家、郵局客服人員，因工作人員作業疏失多訂訂單，須依指示轉帳以取消云云，致黃英欣陷於錯誤，於右列時間匯款右列金額至本案帳戶內。 109年12月8日16時15分許 42,099元 陳威余於109年12日8日16時21分許至23分許，在高雄市○○區○○○○000號彰化銀行七賢分行，操作自動櫃員機分3次提領共42,000元。 陳威余犯三人以上共同詐欺取財罪，處有期徒刑壹年貳月。 2 楊素昭 於109年12月8日16時許致電楊素昭，向其佯稱：係東森購物店家，因工讀生疏失誤將其訂單用成團購，須其依指示匯款解除爭議云云，致楊素昭陷於錯誤，而於右列時間匯款右列金額至本案帳戶內。 109年12月8日16時57分許、17時2分許 49,987元、30,989元（合計：80,976元） 曾泳智於109年12日8日17時1分許至4分許，在高雄市○○區○○○○00號中國信託商業銀行民族分行，操作自動櫃員機分5次提領共80,000元，並將之交給陳威余。 陳威余犯三人以上共同詐欺取財罪，處有期徒刑壹年參月。